【裁判字號】    94,訴,1472
【裁判日期】    950628
【裁判案由】    違反期貨交易法等
【裁判全文】
臺灣臺南地方法院刑事判決              94年度訴字第1472號
公  訴  人  臺灣臺南地方法院檢察署檢察官
被      告  丁○○
選任辯護人  莊信泰律師
            黃俊達律師
            賴鴻鳴律師
被      告  乙○○○
            丙○○
            辛○○
            甲○○
上列被告等因違反期貨交易法等案件，經檢察官提起公訴（94年
度偵字第559、2114、9869、9872號），本院判決如下：
    主  文
丁○○、乙○○○、丙○○、甲○○共同違反非期貨商不得經營
期貨交易業務之規定，丁○○處有期徒刑拾月、乙○○○處有期
徒刑陸月、丙○○處有期徒刑伍月、甲○○處有期徒刑陸月。乙○○○緩刑年、甲○○緩刑肆年。扣案之錄音帶肆捲、電腦主
機柒臺、電腦螢幕伍臺及電話機壹臺，均沒收。
辛○○無罪。
    事  實
一、丁○○綽號「子彈」（臺語發音為「槍子」）自民國（下同
    ）92年9月起至93年11月25日止，與其母親乙○○○共同基
    於意圖營利賭博之概括犯意及經營地下期貨交易業務之犯意
    聯絡，明知未向財政部金融管理委員會證券暨期貨局申請許
    可，不得經營期貨業務，竟仍主持臺灣證券交易所發行量加
    權股價指數（即臺灣股票指數，以下簡稱臺股期貨）地下期
    貨簽賭站，以電話00-0000000、00-0000000、00-0000000等
    線電話，以及網路即時通作為聯絡方式，利用臺南縣麻豆鎮
    ○○路59號3樓作為可自由通訊簽注之場所，明知未向財政
    部金融管理委員會證券暨期貨局申請許可，不得經營期貨業
    務，仍招攬不特定賭客投入資金取得交易帳號，從事臺灣股
    票指數槓桿保證金之交易。其方法為賭客以上開電話下單，
    以每口為單位下單交易，一口為指數一點計新臺幣（下同）
    200元，依當日臺灣股票交易市場股票指數漲跌數作為基數
    ，乘以每點200元為對作交易之輸贏標的，以此倍數類推。
    丁○○每一口抽成指數2.5倍（2.5×200元=500元）的費用
    ，一口平均收的費用大約在500元至600元，如2口以上所收
    取之手續費即為倍數成長。丁○○所收之下單，會再以網路
    即時通電話或0000000000號行動電話，向上游組頭劉振祥（
    另由臺灣板橋地方法院檢察署檢察官偵辦中）簽注。地下期
    貨簽賭站盈虧之情形，則由其母乙○○○負責計帳並以華南
    銀行麻豆分行帳戶帳號000000000000號及麻豆郵局0000000
    局號0000000帳號（戶名：乙○○○）之帳戶匯款出入處理
    。丁○○之父母乙○○○、丙○○二人又自93年8月間某日
    起至同年10月底某日止，基於與丁○○共同經營上述地下期
    貨交易業務與賭博之（概括）犯意聯絡，而入股投資共同經
    營。迄於93年11月25日，經臺灣臺南地方法院檢察署檢察官
    指揮該署檢察事務官，及警政署保安警察第五總隊、刑事警
    察局偵八隊、臺南縣警察局麻豆分局所屬司法警察（官），
    至上址搜索。扣得丁○○所有供其經營簽賭站所用之錄音帶
    四卷、賭客成交明細表三張、筆記本一冊、公司帳目五張、
    客戶名冊一本、華南銀行匯款回條聯一冊、私帳明細九張、
    丁○○個人電腦列印資料十三張及電腦主機三臺。
二、丁○○於遭查獲後，又承前（概括）犯意，自94年3月間某
    日起至同年7月下旬某日止，僱用甲○○共同經營臺股期貨
    及職棒賭博簽賭站，並由甲○○擔任接單、下注及匯款的工
    作，以電話及網路即時通作為聯絡方式，在臺南縣麻豆鎮大
    埕里83-13號5樓甲○○承租之處所，招攬己○○、壬○○等
    不特定賭客投入臺股期貨之交易，以及參加職棒賭博。臺股
    期貨之賭法同前。職棒賭博，則依臺灣及美國職棒比賽賭盤
    盤口開出賠率，供不特定賭客下注簽賭，從中每萬元抽取手
    續費500元牟利。經由丁○○所收之下單，會再以網路視訊
    電話向上游組頭劉振祥簽注。期貨或職棒賭博交易輸贏之款
    項，則使用丁○○不知情之弟李罄良之帳戶作為匯款之出入
    帳戶。迄94年8月3日臺灣臺南地方法院檢察署檢察官指揮該
    署檢察事務官，及警政署保安警察第五總隊、刑事警察局偵
    八隊及臺南縣警察局麻豆分局所屬司法警察（官），至上址
    搜索，扣得丁○○所有供其經營上述簽賭站所用之電腦螢幕
    五臺、電腦主機四臺、存摺七本、提款卡四張、匯款單廿一
    張、電話晶片四片、電話壹臺，及甲○○簽訂之房屋租賃契
    約書一本。
三、案經臺南縣警察局麻豆分局報請臺灣臺南地方法院檢察署檢
    察官偵查起訴。
    理  由
壹、關於證據能力之部分：
一、被告丁○○於司法警察官詢問時所為之陳述，就被告丙○○
    而言，係屬被告以外之人於審判外之言詞陳述，既經被告丙○○明示不同意採為證據，依刑事訴訟法第159條第1項之規
    定，應認為不具證據能力。
二、上述經排除之證據以外之供述證據及非供述證據，既經被告
    方面表示同意採用，且無事實顯示係公務員因違法蒐證所取
    得之證據，本院審酌該等供述證據作成時之情況，亦認為適
    於作為證據，依刑事訴訟法第156條第1項、第159條之1第2
    項、第159條之4第1款及第159條之5第1項等規定，應認為均
    有證據能力。
貳、有罪部分：
一、訊據被告丁○○、乙○○○、甲○○等人就上述事實均供承
    不諱，並為認罪之表示。訊之被告丙○○則矢口否認上開犯
    行，辯稱：丁○○經營地下期貨業務，係丁○○之個人行為
    ，伊並未參與，亦無入股合夥或投資云云。
二、經查：
  (一)被告丁○○先後自92年9月起至93年11月25日止，在臺南縣
    麻豆鎮○○路59號3樓，夥同其母即被告乙○○○共同經營
    臺股期貨之地下期貨簽賭站，並由其母乙○○○負責記帳及
    匯款出入；又自94年3月間某日起至94年7月下旬日止，僱用
    被告甲○○共同在臺南縣麻豆鎮大埕里83-13號5樓甲○○承
    租之處所，經營臺股期貨及職棒簽賭站，賭博方式及使用之
    通信方式如上所述，並分別於如事實欄所述時地為警查獲，
    且扣得上述物品等事實，業據被告丁○○、乙○○○、甲○○等人分別於警詢及偵審中坦承不諱，互核相符，且相互證
    述在卷；並經證人劉振祥於偵查中、己○○於警詢、證人即
    同案被告壬○○於警詢及偵查中證述在卷；復有錄音帶四卷
    、賭客成交明細表三張、筆記本一冊、公司帳目五張、客戶
    名冊一本、華南銀行匯款回條聯一冊、私帳明細九張、丁○○個人電腦列印資料十三張、電腦主機共七臺、電腦螢幕五
    臺、存摺七本、提款卡四張、匯款單廿一張、電話晶片四片
    、電話一臺及甲○○簽訂之房屋租賃契約書一本扣案可資佐
    證，此部分之事實已堪認定（此部分亦為被告丙○○所不爭
    執之事實，見本院卷第73頁被告丙○○之準備程序筆錄）。
  (二)被告丁○○於偵查中以證人身分證述：「（你父母何時開始
    當股東的？）是93年8月開始，作到10月底就退出了」等語
    （見偵一卷第52頁），核與被告乙○○○於93年11月25日檢
    察官偵訊時所供：「（你兒子做地下期貨做了多久？）大約
    三、四個月，（你何時退出投資作股東？）上個月（即10月
    間）退出的，（你何時加入？）差不多9月份」等語（見偵
    一卷第62頁）；及被告丙○○於93年11月25日檢察官偵查中
    所言：「（你投資你兒子地下期貨多久了？）只有參加幾天
    就退出了，打算好好做股票就好了，（你投資你兒子地下期
    貨幾天？）不超過五天，股東的錢都還沒有交給他」等語（
    見偵一卷第66頁）」，就【被告乙○○○、丙○○曾經入股
    投資被告丁○○所經營之地下期貨簽賭站】乙節，互核大致
    相符。矧被告丁○○與被告乙○○○、丙○○係父母子女之
    關係，誼屬至親，被告丁○○斷無設詞誣陷其父母之可能，
    其所為不利於被告乙○○○、丙○○之證言，應屬可信。再
    者，經警搜索扣案之「公司帳目」五張之中（扣押物編號五
    、影本見偵一卷第30-34頁），亦有記載8月份總資金2,000,
    000元，扣除虧損、雜支、薪資、電話費、電費等費用後，
    公司資金剩餘1,833,784元，及「本月因虧損不分紅．．．
    如不繼續入股者在9月3日前提出退股」（見偵一卷第30頁）
    ；9月份總資金尚有1,238,644元，扣除雜支、薪資、電話費
    、電費等費用之後，公司盈餘為1,199,511元（見偵一卷第
    33頁），及10月份上月盈餘扣除前揭各項費用共41,648元後
    ，盈餘為2,204,577元，及「本月將本資歸還1,000,000元，
    11月份起資金剩餘1,204,577元」之記載（見偵一卷第34頁
    ）。上述8月份開始記錄入股收支情形，並於同一年度10月
    間第一次結算歸還部分資本之紀錄，核與被告丁○○、乙○○○所陳「93年8月入股、同年10月底退出」之供述，悉相
    符合，益證被告丁○○前揭不利於被告丙○○之供述與事實
    相符。
  (三)被告丙○○所舉證人戊○○雖於本院審理時到庭具結證稱：
    我一個禮拜約有二、三天前往麻豆華南銀行看盤（股市）時
    ，都會看到被告丙○○在場，丙○○每次約在該處待四、五
    個小時，但除了在前述股票市場外，我很少看到丙○○等語
    （見本院卷第189-190頁）。然依被告丁○○前述證言，被
    告丙○○係以「出資入股」之方式參與地下期貨簽賭站之經
    營，故被告丙○○本即無庸於接受賭客簽賭臺股期貨之時在
    場守候，該地下期貨簽賭站收單之際被告丙○○另在他處，
    本即「單純之入股投資者」之正常情形。況且證人戊○○並
    非每個交易日均到股票市場看盤（每週二、三次），且未在
    股票市場以外之處所遇見被告丙○○，仍無從自其證言遽而
    認定被告丙○○在「期貨交易時間均在股票市場」之事實。
    故證人戊○○前揭證言，尚未能據為對被告丙○○有利之認
    定。
  (四)綜上所述，被告乙○○○、丙○○自93年8月間起至同年10
    底之期間，入股投資參與其等之子即被告丁○○在臺南縣麻
    豆鎮○○路59號3樓經營之地下期貨簽賭站之事證亦臻明確
    ，此部分事實同堪認定。
三、按期貨交易之期貨契約，指依國內外期貨交易所或其他期貨
    市場之規則或實務，從事衍生自商品、貨幣、有價證券、利
    率、指數或其他利益之契約之交易；又非期貨商除期貨交易
    法另有規定者外，不得經營期貨交易業務，期貨交易法第3
    條第1項第1款、第56條第1項分別定有明文。而「臺股期貨
    」，則為臺灣期貨交易所股份有限公司訂定之定型化契約之
    一種，且指數一點（即被告等所稱之一口），亦以200元計
    算，有臺灣期貨交易所網頁一紙存卷可參（見本院卷第65頁
    ）。依被告丁○○於警詢及偵查中所陳地下期貨簽賭站經營
    方式，與臺灣期貨交易所之臺股期貨商品，完全相同。而被
    告丁○○所經營之地下期貨簽賭站，係接受不特定賭客之以
    電話或即時通下單，再將之轉交上游劉振祥與之簽注，並由
    被告丁○○等為賭客（客戶）計算盈虧。性質與期貨經紀商
    相當，均為受客戶（賭客）之委託，為客戶（賭客）之計算
    ，並代客戶（賭客）下單，故其等行為，顯然係未經許而經
    營期貨經紀商之業務，而違反期貨交易法第56條第1項之規
    定，應依同法第112條第3款論處。若謂被告丁○○等人上述
    行為僅單純成立刑法賭博罪名，而未構成期貨交易法第112
    條第3款之罪，則期貨交易法上開處罰條文勢將成為具文，
    應非立法者之本意。蓋期貨交易標的衍生自商品、金錢、有
    價證券乃至利率、指數等利益，不一而足，且有投資、避險
    功能，對經濟發展有重大影響力，惟實質上已有高度射倖性
    ，當然必須管制，非經主管機關之許可，並發給許可證，不
    得經營期貨交易業務。換言之，未經許可而經營期貨交易業
    務者，即屬犯罪行為，只要實際上經營該業務，雖不能至政
    府之期貨交易所合法下單，但對經濟已發生影響力，自係犯
    罪行為。本件經詢主管機關即行政院金融監督管理委員會之
    意見，亦同此見解，有該委員會95年2月3日金管證七字第09
    50102301號函存卷可參（見本院卷第102頁），被告丁○○
    之辯護人認為被告等人之行為僅構成賭博罪，而未觸犯期貨
    交易法第第112條第3款之罪，尚難採取。又被告丁○○、乙○○○、丙○○、甲○○共同以上述二處地點，供不特定賭
    客以臺股期貨及職棒勝負簽賭，經核另犯刑法第268條前段
    及後段之意圖營利提供賭博場所及聚眾賭博罪。其等多次所
    犯營利提供賭博場所及聚眾賭博行為，時間緊接，所犯罪名
    相同，顯係出於概括之犯意為之，為連續犯，爰依刑法第56
    條之規定以一罪論。其等所犯上述三罪間，有方法、目的之
    牽連關係，應從一重依期貨交易法第112條第3款之規定處斷
    。再觀諸被告丁○○前後二次遭警查獲之經營地下期貨簽賭
    站之行為，均係配合上游組頭劉振祥接受賭客下單簽注，雖
    第一次遭查獲至第二次再為經營之時間略有間隔（約四個月
    未滿），但由其行為模式而為觀察，仍堪認定第二次再度經
    營地下期貨簽賭站，係承續第一次之經營行為之犯意之行為
    ，公訴人認為被告丁○○係另行起意而二度經營地下期貨簽
    賭站，尚有未洽，併予指明。被告丁○○在臺南縣麻豆鎮○○路59號3樓之行為，與被告乙○○○、丙○○之間；及在
    臺南縣麻豆鎮大埕里83-13號5樓之犯行，與被告甲○○之間
    ，均有犯意之聯絡與行為之分擔，俱為共同正犯。又被告乙○○○既曾入股投資前述被告丁○○所營之地下期貨簽賭站
    ，且實際從事簽賭站盈虧之記帳及賭客輸贏之匯款，應已從
    事賭博及經營期貨經紀商業務之「構成要件行為」，而為共
    同正犯，公訴人認為被告乙○○○僅係被告丁○○前揭犯行
    之幫助犯，同有未合，附此說明。爰審酌被告丁○○前於85
    年間有賭博、被告丙○○於84年間有違反就業服務法前科（
    於本件均不構成累犯），被告乙○○○、甲○○前無犯罪紀
    錄素行良好（以上均有臺灣高等法院被告全國前案紀錄表在
    卷可查），其等共同經營地下期貨及職棒簽賭站，除敗壞社
    會善良風氣外，並危害期貨交易市場正常發展。復參酌個別
    被告涉案情節與程度，被告丁○○、乙○○○、甲○○犯後
    坦承犯行，已見悔意，被告丙○○犯後猶態度倨傲等一切情
    狀，分別量處如主文所示之刑。公訴意旨雖就被告丁○○部
    分具體求刑有期徒刑一年六月，然本院認為被告丁○○係基
    於同一（概括）犯意而二度經營地下期貨簽賭站，應僅成立
    一罪，並非認為其係另行起意二度經營簽賭站而予分論併罰
    ，故有期徒刑十月應足以罰當其罪，附此敘明。被告乙○○○、甲○○前均未曾受有期徒刑以上刑之宣告，因一時失慮
    ，偶罹刑典，事後已坦承犯行，深具悔意，經此刑之宣告後
    ，應知警惕而無再犯之虞，本院因認以暫不執行其刑為當，
    併宣告被告乙○○○緩刑三年，被告甲○○緩刑四人，用啟
    自新。
四、扣案之錄音帶四捲、電腦主機共七臺、電腦螢幕五臺及電話
    機一臺，均為被告丁○○所有供其犯罪所用之物，已據其供
    承在卷，併依刑法第38條第1項第2款宣告沒收。其他扣案物
    品（如賭客成交明細表、筆記本、帳目、客戶名冊、匯款回
    條聯、電腦列印資料、存摺、提款卡、電話晶片及房屋租賃
    契約書等），均非違禁物，且不具市場交易價值，於本案除
    充為證據使用之外，宣告沒收並無實益，爰不併諭知沒收，
    併予敘明。
、無罪部分：
一、公訴意旨又以：被告辛○○係同案被告丁○○自94年3月間
    某日起至94年8月3日止，在臺南縣麻豆鎮大埕里83-13號5樓
    甲○○承租之處所經營臺股期貨地下簽賭站及職棒賭博之共
    同經營人，因認被告辛○○亦涉犯期貨交易法第112條第3款
    及刑法第268條之罪嫌。
二、按犯罪事實應依證據認定之，無證據不得認定犯罪事實；又
    不能證明被告犯罪者應諭知無罪之判決，刑事訴訟法第154
    條第2項及第301條第1項分別定有明文。訊據被告辛○○堅
    詞否認參與經營丁○○之地下期貨與職棒簽賭站，並以：伊
    並未投資或與丁○○共同經營臺股期貨或職棒之簽賭行為，
    伊係向丁○○借用設於臺南縣麻豆鎮大埕里83-13號5樓之電
    腦設備看盤，始會於94年8月3日警察搜索該處時在場等語，
    資為抗辯。
三、被告辛○○此部分被訴事實，檢察官於起訴書未敘明何等證
    據可供證明被告辛○○涉有前揭罪嫌（起訴書關於犯罪事實
    二部分之證據方法，均僅記載證明被告丁○○及甲○○之被
    訴事實）。經查卷內相關事證，參以檢察官論告意旨，本院
    認為檢察官認定被告辛○○涉犯上述罪嫌，係以：(1)證人即
    同案被告甲○○於警詢及偵查中曾經供稱司法警察於94年8
    月3日在臺南縣麻豆鎮大埕里83-13號5樓丁○○所經營之地
    下期貨及職棒簽賭站查扣之電腦主機、螢幕等設備，係被告
    辛○○所有之物；(2)被告辛○○於前述司法警察搜索地下期
    貨簽賭站時單獨在場；(3)被告辛○○自己經營網咖店，得以
    輕易運用電腦與網路資源，並無向丁○○借用電腦設備看盤
    之必要等事證，為其論據。
四、經查：
  (一)被告甲○○雖於警詢中證述：「（警方查扣的電腦和螢幕）
    是辛○○所有並且是辛○○在觀看股市及期貨」等語（見警
    二卷第10頁）。然其於偵查中，則證述：「（現場的電腦四
    臺、螢幕五臺、傳真機是誰的？）是辛○○的，（為何是他
    的？）丁○○說是辛○○的」等語（見偵四卷第18頁）。由
    其供述之轉折，可知被告甲○○於警詢及偵查中係「經由被
    告丁○○之轉述」，始證述扣案之電腦主機及螢幕乃被告辛○○所有。故被告甲○○並非基於其親自見聞而證述該等扣
    案物品所有權之歸屬，其證言應屬傳聞，自難遽採為不利於
    被告辛○○之認定。就扣案電腦主機、螢幕所有權之歸屬，
    仍應以曾經親自見聞知曉內情之被告丁○○之證言，較具證
    據價值。
  (二)被告丁○○於本院審理時，以證人身分具結證稱：我在麻豆
    鎮大埕里83-13號5樓為警查獲地下期貨簽賭站之處所，有二
    、三個電腦螢幕，辛○○有向我下單過一、二次，該處已在
    警方搜索前一週左右因呆帳過多而停業．．．「轟天雷」程
    式我是向業者租用的，租約一次定三個月（所以停業後仍可
    續用該程式）．．．我跟辛○○說不想做了，辛○○則要求
    借他看盤等語（見本院卷第178-17 9頁）。依其證言，上述
    扣案之電腦主機及螢幕確係被告丁○○所有，而出借被告辛○○看盤使用。
  (三)被告辛○○於司法警察在94年8月3日搜索臺南縣麻豆鎮大埕
    里83-13號5樓丁○○經營之地下期貨及職棒簽賭站時單獨在
    場之事實，存有諸多可能。被告辛○○及同案被告丁○○所
    陳「原地下期貨簽賭站甫因歇業，故由被告辛○○向丁○○
    借用設備看盤」，亦為可能之情形之一。且警方搜索之時，
    負責接單、下注之被告甲○○並不在場，益徵被告辛○○與
    丁○○前揭供述，非無可能。此外復別無事證顯示搜索當日
    ，同案被告丁○○仍然持續經營地下簽賭站，故被告辛○○
    單純於司法警察搜索時在場，證據評價上不能認為具有何等
    積極意義。
  (四)按一般網路固可搜尋瀏覽期貨盤勢及個股情形，此應屬公眾
    週知之事實。但特殊軟體程式（如扣案電腦內建之「轟天雷
    」程式），亦應有助於即時查看盤面走勢，並進而提出分析
    ，而非全無助益。否則，經營地下期貨簽賭站之被告丁○○
    ，即無另付費租用「轟天雷」軟體之必要。準此，經營網咖
    業之被告辛○○前往被告丁○○經營地下期貨簽賭站之處所
    使用該等軟體，即屬符合經驗法則之舉措，不足據為對其不
    利之認定。
  (五)本件同案被告壬○○為被告辛○○之妻，已經本院核對其等
    身分證明文件查證無訛。被告壬○○亦因曾向被告丁○○經
    營之簽賭站簽注職棒賭博而為檢察官提起公訴（另經本院裁
    定駁回公訴確定在案），此節亦為同案被告壬○○所不爭之
    事實；而被告辛○○亦曾向被告丁○○經營之地下期貨簽賭
    站下單簽賭，亦經被告丁○○證述如前。苟被告辛○○亦係
    上開簽賭站之共同經營者，其夫妻二人豈有分別至自家人經
    營之簽賭站下單簽賭之可能。
  (六)綜上各節，本件檢察官所舉事證，尚無足嚴格證明被告辛○○亦參與共同經營地下期貨或職棒賭博簽賭行為，揆諸前揭
    證據法則之說明，自應為被告辛○○無罪判決之諭知。
據上論斷，應依刑事訴訟法第299條第1項前段、第301條第1項，
期貨交易法第112條第3款、第56條第1項，刑法第11條前段、第
28條、第56條、第268條前段及後段、第55條、第74條第1款、第
38條第1項第2款，罰金罰鍰提高標準條例第1條前段，判決如主
文。
本案經檢察官庚○○到庭執行職務
中    華    民    國    95    年    6     月    28    日
                  刑事第四庭  審判長法  官  宋明中
                                    法  官  朱中和
                                    法  官  陳欽賢
以上正本證明與原本無異。
如不服本判決，應於判決送達後10日內，向本院提出上訴狀。
                                    書記官  陳麗雅
中    華    民    國    95    年    6     月    28    日
附錄本案論罪科刑法條：
期貨交易法第112條
有下列情事之一者，處 7 年以下有期徒刑，得併科新臺幣 3 百
萬元以下罰金：
三  違反第 56 條第 1 項之規定者。
期貨交易法第56條第1項
非期貨商除本法另有規定者外，不得經營期貨交易業務。
中華民國刑法第268條
(圖利供給賭場或聚眾賭博罪)
意圖營利，供給賭博場所或聚眾賭博者，處 3 年以下有期徒刑
，得併科3千元以下罰金。


司法院資訊處製作；財團法人民間司法改革基金會備份。
